台灣高等法院刑事裁定　　　　　　　　　　　　　　九十一年度聲再字第二四四號
　　再審聲請人
　　即受判決人　乙○○
　　　　　　　　戊○○
　　　　　　　　丙○○
　　　　　　　　甲○○
　　　　　　　　丁○○
　　選任辯護人　吳志勇
右列聲請人因傷害案件，對於本院九十年度上易字第二四０三號，中華民國九十一年
五月十六日確定判決（台灣台北地方法院九十年度易字第五０八號、台灣台北地方法
院檢察署八十九年偵字第一八０二一號），聲請再審，本院裁定如左：
    主  文
再審之聲請駁回。
    理  由
一、聲請意旨略稱：
    (一)本件確定判決，有下列刑事訴訟法第四百二十一條「足生影響於判決之重要證
      據漏未審酌」之再審事由：
    (1)依台北縣新店分局之刑事報告書及台北地檢署起訴書所載，乙○○係於八十九
      年五月四日上午十一時十五分於客戶林變住處門口遭丁履武毆傷，而林建璋於
      二十分鐘後（十一時三十五分）由林變住處出來，乙○○即於該時攔住丁履武
      及林建璋，並打電話給被告甲○○。惟被告丁○○當時位於設在台北縣板橋市
      ○○路○段一０一號六樓之大揚公司會客，待終止會客並通知員工林柏森開車
      始一同前往新店，故以乙○○於當日十一時三十五分通知被告甲○○，而後林
      建璋、丁履武在五、六分鐘後分頭逃跑，乙○○選擇追趕丁履武，則被告丁○
      ○縱於十一時三十五分，即獲悉乙○○被毆，亦不可能在十分鐘內即趕至新店
      ，找到被告等聚集之地點，並在警察到達前傷害丁履武。又本件確定判決僅以
      證人劉人瑋提出電話錄音譯文，其被告丁○○在第二通電話始提及警察在現場
      處理，而認定被告丁○○係於警察到達前即到場，據此斷定被告丁○○有傷害
      丁履武之犯行。然該譯文未經勘驗與錄音帶內容是否相符，其錄音帶是否經過
      剪接，均未予被告辨明之機會，顯未據合法審酌。況該電話通話之雙方丁○○
      及劉人瑋素有嫌隙，而觀該第一通電話錄音通話雙方互相叫罵，被告除表明已
      報警外並無意與劉人瑋說話，劉人瑋於電話遭被告掛斷後隨即撥第二通電話，
      故此二通電話之時間實係緊接，被告丁○○至現場後因曾對警察表明其係乙○
      ○之主管，欲瞭解本案情形，警察始前來索取被告丁○○之證件。詎本院前審
      就此重要證據未為審酌，即受誤導而認定警察係於二通電話間到達現場，被告
      丁○○顯有對丁履武為傷害之機會。另本件確定判決故意忽視被告丁○○於此
      電話錄音中陳明已派人報警之事實，蓋因本件傷害案事發突然，被告丁○○雖
      曾指派大揚公司員工報警，惟警員迅速到達，被告等皆誤認係己報警者，可見
      其等實有報警處理之意思，是以本件確定判決認被告等為報復丁履武而不欲報
      警，有犯罪之動機，顯係誤會。
    (2)證人即處理本案之江陵派出所員警黃通吉於原審中證稱：其到現場處理時並無
      人有逃跑之情形，且其尚要求被告等不要聚集，我記得警車上有載丁履武、林
      建璋等語。蓋被告等若果有傷害丁履武之行為，見警察前來處理豈有不趁亂溜
      之大吉，反自行跟隨警車至警局關心本案進展？另證人黃通吉於原審中復亦證
      稱：江陵派出所值班員警告知其有人報案「建安街」有打架情形，其至建安街
      並未見到，後經過建國路、民族路口始見一群人等語，亦即乙○○被丁履武等
      人圍毆之地點，與林建璋所稱其報案之地點「建國路」顯然不同，由此可證本
      件確定判決認定係由林建璋報警者，顯非正確，依證人黃通吉之證言，可知本
      件應係路人見乙○○遭丁履武等人毆打而報警處理，後林建璋於本院前審程序
      僅係附和表示已為報警者。再者，證人黃通吉亦曾證稱到現場時乙○○臉部有
      受傷，而丁履武看起來並未受傷等語，而本件確定判決一方面以丁履武受傷之
      部位均在衣褲掩蓋之處，當然無法由外觀判明有無受傷，認定證人黃通吉此部
      分證言不足為被告等有利之論據，另一方面復竟採認林建璋之證言「其與丁履
      武分頭跑離現場不久，以手機與丁履武聯絡時，丁履武說已經被圍住，其以電
      話報警後前往該處，看到丁履武有受傷，情形與在童長波門外之情形不同」，
      則何以林建璋得輕易由外觀判別丁履武之傷勢，且尚能在短時間內分辨前後傷
      勢之不同？況林建璋於原審審理中就丁履武受傷之情形與丁履武所提出之診斷
      證明書不符，由此亦可見林建璋之證詞不可信賴。末證人黃吉通亦已證稱其曾
      告知乙○○、丁履武二人若要提出告訴先至醫院驗傷，惟丁履武於本院前審程
      序中卻一再誤導，偽稱員警告知其與乙○○應分別驗傷，且須提出公立醫院之
      診斷證明書，其始遲至當晚才至醫院驗傷云云，惟查證人黃吉通並未曾告知丁
      履武不能與乙○○同時驗傷，且乙○○持耕莘醫院之診斷證明書亦未受員警之
      拒絕受理。況丁履武果若如其所述「遭被告等數十人士分別拿安全帽及機車大
      鎖毆打，直至其倒臥在地無力反抗」，怎可能未如乙○○般立即至醫院包紮傷
      口，反拖延至該日晚上始至醫院掛急診，蓋其傷勢若有急診之必要，何以不見
      其立即前往醫院醫療處理。
    (3)查丁履武提出仁愛醫院急診之診斷證明書，指稱係遭被告等毆打造成胸腹、右
      大腿及背部之瘀傷，而本件確定判決即據此認定該傷勢係由被告等傷害所致，
      惟細觀該診斷證明書傷勢之記載，皆僅小面積之瘀傷，與丁履武自述「遭被告
      等十數名人士分別拿安全帽及機車大鎖毆打，直至其倒臥在地上無力反抗」應
      造成之傷勢已有重大出入，本院前審顯就此重要證物未予妥適之審酌。又該確
      定判決認「當日大揚公司到場之人員眾多，除被告乙○○等五人外，已知姓名
      者即有游錫宜、林柏森、廖嘉琴、曾恕寧等人，其中游錫宜並係首先追及攔住
      丁履武之人，然丁履武僅指認被告等五人之犯行，並未指述游錫宜及他人有何
      傷害犯行，亦可徵丁履武並非憑空誣指」。惟查，丁履武於原審審理時陳稱其
      遭被告等毆打時係「有幾十個人打我，我沒辦法抬頭看」、「我抱著頭趴在地
      上」，如此丁履武既自述其於被毆當時無法辨明出手毆打其者為何人，則其後
      被告等隨同警察至警局時，丁履武為何反能清楚指認毆打其者為被告等，尤其
      對被告丁○○之指認，尚須遲至被告等離開警局後，由此可見丁履武對被告等
      之指控已有瑕疵。
    (二)本件確定判決，有下列刑事訴訟法第四百二十條第一項第六款之再審事由：
    (1)本件確定判決書明丁履武係因在童家外聽聞被告乙○○批評大地公司之產品，
      心生不滿，進而與乙○○互毆云云。惟查，被告乙○○於童家內並未批評大地
      公司之產品，與林建璋亦無發生爭執之情，此亦經林變、林建璋陳述在卷。況
      查被告林建璋於原審審理中陳述「童家鐵門內庭院縱深大約只有一公尺多，稍
      微大聲就可聽見」，然實際上童家庭院縱深達三公尺，且其間隔有兩道水泥牆
      ，被告乙○○既未批評大地公司產品，亦未與林建璋發生爭執，丁履武自不可
      能於三公尺以上之水泥牆外聽見「乙○○批評大地公司產品」，進而與乙○○
      口角後互毆。
    (2)被告甲○○、丙○○、戊○○同為大揚公司之業務人員，案發當時皆在新店地
      區外勤，因獲悉被告乙○○於該處被人圍毆而前往關切，丁履武自述其經游錫
      宜攔阻下二人尚於建國路一一一號附近之麵包店購買飲料、抽煙，直到被告等
      人抵達後，警察於五分鐘內亦趕到，經員警黃通吉證稱其到場時並未見有人對
      丁履武為何不法行為，故依本件確定判決之認定，被告等非但須於五分鐘內痛
      毆丁履武，且尚須於該時間內控制住激憤之情緒，停止此不法行為，此顯已不
      合常理。況查建國路一一一號前商店林立，相隔一馬路即為菜市場，且當時接
      近中午車水馬龍，被告等自無可能於眾多目擊證人之情形下，公然、聚眾於建
      國路上圍毆丁履武。又建國路一一一號旁即有一家生意興隆之店家「川崎專業
      烘焙坊」，旁為開放式之「喜寶寶」冷飲店，若當日被告等有聚眾圍毆丁履武
      之行為，必然驚動該二商店之店員及顧客，為此請求傳喚此二家商店之店員出
      庭作證云云。
二、按有罪之判決確定後，為受判決人之利益聲請再審，必其聲請之理由合於刑事訴
    訟法第四百二十條第一項所定情形之一及第四百二十一條有足以影響於判決之重
    要證據漏未審酌者，始准許之。而刑事訴訟法四百二十一條所謂「漏未審酌」乃
    指第二審判決前已發現而提出之證據，未予審酌而言，苟被捨棄之證據，已於理
    由內敘明其捨棄之理由者，即非漏未審酌；又所謂「重要證據」，必須該證據已
    足認定受判決人應受無罪、或免訴、或輕於原審所認定之罪名方可，如不足以推
    翻原審所認定罪刑之證據，即非足生影響於原判決之重要證據。又刑事訴訟法第
    四百二十條第一項第六款所謂「發見新證據」，係指該證據當時已經存在，為法
    院及當事人所不及知，不及調查斟酌，至其後始行發見者；所謂「確實之新證據
    」，係指其證據之本身在客觀上可認為真實，勿須經過調查，即足以動搖原判決
    ，使受刑人得受有利之裁判者而言，若在客觀上就其之真實性為如何，尚欠明瞭
    ，非經相當之調查，不能辨其真偽，即與確實新證據之「確實」含義不符，均難
    據為聲請再審之理由。
三、經查：聲請人等所提前揭再審意旨，乃與刑事訴訟法第四百二十條第一項第六款
    及第四百二十一條規定再審事由不符，茲分述如下：
    (一)聲請人等稱乙○○打電話給甲○○之時點，係林建璋由林變住處出來，乙○○
      即於該時攔住丁履武及林建璋之十一時三十五分。惟此與被告林建璋於原審中
      供稱：在巷口附近看到許，他看見我就過來抓住我，拿走我的車鑰及行動電話
      ，稱『已通知』處長，不讓我離開等語（參證一）不符，已非可採。且依一般
      社會生活經驗，若係與人毆傷者，會以電話通知他人協助，通常即在侵害完畢
      之際，焉有先以一攔二，再行撥打電話尋求奧援？故聲請人等將通知時點延後
      ，所造成前往案發地之時程上矛盾，自不足採信。
    (二)聲請人丁○○在警方抵達時，已在現場之事實，業據本件確定判決於理由二、
      (一)、(3)中表明所持證據及理由，指稱：「被告林建璋於偵查中已明確指稱：警
      方抵達時被告乙○○、戊○○、丙○○、甲○○、丁○○等人均在現場等語，
      並特別指明看到被告丁○○本人在場（偵查卷，第六六頁正反面）；另大地公
      司實際負責人劉人瑋（被告丁○○之兄）在案發時自林建璋處獲悉後，隨即二
      度撥打被告甲○○之行動電話，均由被告甲○○接通後交與被告丁○○通話，
      在第一通電話中被告甲○○、丁○○均未提起警察已到現場等情，而在第二通
      電話中被告甲○○則先表示「現在警察來在處理」等語，隨後即穿插有警員向
      被告丁○○索取證件之聲音，此有證人劉人瑋在偵查中之證詞及其所提之電話
      錄音譯文二紙、錄音帶乙捲足憑（偵查卷，第七四頁反面、第七六、七七頁）
      ，由此可見被告丁○○確係在警方抵達之前已至現場，否則被告甲○○、丁○
      ○何以在第一通電話中均未表示已由警方處理，而被告甲○○在第二通電話中
      始表示警方已經抵達現場？又被告丁○○若係在警方之後到達現場，警方亦無
      要求其出示證件查明身份之必要」云云，是以聲請人等此部分所執無非就原確
      定判決取捨證據、認定事實之結果，再行爭執而已，亦難認有重要證據漏未審
      酌。至聲請人等所稱電話錄音譯文未經合法調查，縱屬事實，亦屬判決有無違
      背法令問題，顯非再審程序所能救濟。
    (三)又警察到場處理，聲請人等會否趁亂溜走，端視現場情狀而定，非有必然。本
      件肇因於聲請人乙○○被毆後心有不甘，而電話通知同事前來，是參與圍毆者
      未必認定己方不對，而被毆之丁履武，亦未發生倒地不起等重傷狀態，故以警
      察到場處理，聲請人等猶行聚集，並未趁亂溜走，甚而跟隨至警局關切，均不
      足為聲請人等確未毆打丁履武之認定。
    (四)本件案發地點係由「建安街」延續至「建國路」，而警員在接獲報案、派人處
      理上，全依憑各次報案及傳達內容而定，故證人黃通吉之證詞，尚不足以推斷
      林建璋有無報案之事實。況本案重點係聲請人等人之聚集，其中竟無一人報警
      （參本院九十一年五月七日審判筆錄），則其等相繼邀約眾人前往之目的，在
  對丁履武施以報復，已不言可喻（詳見判決理由二、(一)、(2)）。
    (五)林建璋於原審中證稱：我報警後，趕至現場，看見許多人圍住丁，二、三分鐘
      後，警察到場。．．．（他們為何不打你？）我說不要動，已經報警了等語（
      參證一），是以林建璋先於警員黃通吉前往現場，自得在丁履武甫被毆結束，
      衣衫不整之際，輕易見到該等衣褲掩蓋之受傷部位，故聲請人等率指本件確定
      判決此部份認定有所矛盾，顯非可採。另林建璋對丁履武受傷之情形，僅存於
      一時之觀見，能否清楚釐清瘀傷或其倒地所沾染之髒污，不無疑問，焉得強求
      其證詞與經詳細驗證之醫院診斷證明書完全相符，是聲請人等以此些許不同，
      遽認林建璋證言不可信賴，亦嫌過苛。
    (六)查本件之案發時間雖在上午十一時許間，惟丁履武經帶往警局後，係在當日下
      午五時五十五分始接受警方訊問製作筆錄，有偵訊筆錄（偵查卷，第四頁）可
      稽，而丁履武係於當晚七時二十九分至新店市之天主教耕莘醫院急診，之後復
      於當晚九時四十二分至台北市立仁愛醫院驗傷，均有前述驗傷診斷書、診斷證
      明書、及病歷摘錄單記載之時間可憑，且耕薪醫院及仁愛醫院所診斷之傷勢及
      部位亦均相符，足見丁履武係離開江陵派出所後不久即前往醫院驗傷，則其所
      受之傷勢顯屬案發當日所受無疑，而其所受之傷勢及部位，經核亦與其指述遭
      毆打之情形相互吻合，應堪採信（詳見判決理由二、(一)、(1)），是以本件確定
      判決已詳述丁履武延遲就醫之原因，及該驗傷證明何以可採所憑之理由，經核
      並無違誤。又丁履武被毆所造成之傷勢，除與聲請人等所持凶器有關外，其手
      持凶器之方式、下手之輕重、擊打的部位、次數及角度，亦有重要之干係，故
      並非以安全帽及機車大鎖毆打，一定造成嚴重之傷害。再者，醫院晚間若無開
      設夜間門診，就診驗傷本係以掛急診為之，與傷勢輕重無涉，是聲請人等此部
      分之指摘，亦均屬無據。
    (七)丁履武於原審中證稱：「（他們態度如何？）本來是同事，沒說什麼，邱、劉
      來之後才動手。．．．邱第一個拿安全帽打我頭部，劉在旁邊呼喊助勢，另外
      喵到幾個人」等語明確（參證一），是以丁履武被毆，趴倒地上前，已辨明先
      出手毆打其者數位，事後予以指認，焉有何瑕疵可指？
    (八)聲請人等雖指童家庭院實際縱深達三公尺，並非林建璋所稱之一公尺多，丁履
      武不可能自外聽見乙○○批評大地公司產品，進而與乙○○口角後互毆，並提
      呈童家住處照片十二幀為據。然本院觀核該等照片，童家大門並非在車庫處，
      且圍牆至該大門處有嚴重之內凹，則童家大門內之庭院縱深似不如車庫般寬度
      （見照片編號三至五），已非無疑。況聲音能否傳達三公尺以上，端視聲音之
      大小、其間所阻隔物品及聽聞者之聽力而定，非有必然，故此顯非經相當之勘
      查，不能辨明聲請人所言真偽，即與確實新證據之「確實」含義不符。
    (九)末查，聲請人雖復稱：案發地點之建國路一一一號前商店林立，相隔一馬路即
      為菜市場，且當時接近中午車水馬龍，被告等自無可能於眾多目擊證人之情形
      下，公然、聚眾於建國路上圍毆丁履武，並請傳訊附近商家「川崎專業烘焙坊
      」及「喜寶寶」冷飲店店員出庭作證云云。然街頭暴力事件，若屬團體，本有
      恃無恐，通常亦不會有人敢予攔阻，是並無不能當眾圍毆之情形。至附近商家
      店員有否目擊聲請人等之傷害行為，應視店員有否出店觀看、距離群毆點之距
      離等因素，顯非經相當之調查程序，無從確認，亦與「確實」新證據之含義有
      異。
    綜上所述，本件聲請人等所舉聲請再審之理由，或就原確定判決取捨證據、認定
    事實之結果，再行爭執，或不影響原確定判決之認定，或在客觀上可認其真實性
    為如何，尚欠明瞭，非經相當之調查，不能辨其真偽，核與上引法條所定要件均
    不相符，應認無再審之理由，自應依法予以駁回。
四、據上論斷，應依刑事訴訟法第四百三十四條第一項，裁定如主文。
中    華    民    國    九十一    年       七       月        三        日
                              台灣高等法院刑事第十庭
                                  審判長法  官  溫  耀  源
                                        法  官  林  銓  正
                                        法  官  黃  金  富
右正本證明與原本無異。
不得抗告。
                                        書記官  江  采  廷
中    華    民    國    九十一    年       七       月        四        日
